【裁判字號】    89,易緝,41
【裁判日期】    890502
【裁判案由】    違反動產擔保交易法
【裁判全文】
台灣台中地方法院刑事判決                          八十九年度易緝字第四一號
    公  訴  人  台灣台中地方法院檢察署檢察官
    被      告  甲○○
右列被告因違反動產擔保交易法案件，經檢察官提起公訴（八十五年度偵字第一二七
六四號）及移送併辦（八十六年度偵字第一五一九三號），本院判決如左：
    主  文
甲○○連續動產擔保交易之債務人，意圖不法之利益，將標的物遷移，致生損害於債
權人，處有期徒刑壹年。
    事  實
一、甲○○基於意圖不法利益之概括犯意，先於民國（下同）八十四年十二月十一日
    南陽實業股份有限公司（下稱南陽公司）訂立動產擔保交易附條件買賣之契約，
    以分期付款之方式，向南陽公司購買車牌號碼ＱＯ－一四七八號，一九九五年份
    、引擎號碼ＡＡ─ＡＨ一八二九六號之自用小客車一部，為動產擔保交易之債務
    人，約定除先付款三千元外，餘款一百零一萬七千三百二十四元，自八十五年一
    月十二日起至八十七年十二月十二日止，每月一期，分三十六期給付，每期付款
    二萬八千二百五十九元，標的物保管地點約定為甲○○之住所即台中市北屯區軍
    和巷一四五號，在約定分期款價金未付清之前，標的物所有權仍屬於出賣人所有
    ，買受人即債務人僅得依約占有使用，不得任意遷移、出質或為其他處分，詎甲
    ○○未依約繳納分期款項，自八十五年一月十二日第一期起即對南陽公司拒付期
    款，並將該自用小客車遷移他處，致債權人南陽公司追索無著受有損害；甲○○
    並承前概括犯意，又於八十五年一月二十四日與億和實業有限公司（下稱億和公
    司）訂立動產擔保交易附條件買賣之契約，向億和公司購買車牌號碼ＱＰ－０四
    七三號，一九九六年份、引擎號碼Ｓ二─五一七七一三Ｇ號之自用小客車一部，
    為動產擔保交易之債務人，約定除先付頭期款外，餘款八十八萬一千二百零八元
    ，自八十五年三月五日起至八十八年二月五日止，每月一期，分三十六期給付，
    每期付款二萬四千四百七十八元，在約定分期款價金未付清之前，標的物所有權
    仍屬於出賣人所有，買受人即債務人僅得依約占有使用，不得任意遷移、出質或
    為其他處分，詎甲○○亦未依約分期繳納款項，自八十五年三月五日第一期起即
    對億和公司拒付期款，並將該自用小客車出質不詳姓名之他人，致債權人億和公
    司追索無著受有損害。
二、案經南陽公司訴由台灣台中地方法院檢察署檢察官偵查起訴，暨億和公司訴由臺
    灣臺中地方法院檢察署檢察官移送併辦。
    理    由
一、訊據被告甲○○對其分別於右揭時地與南陽公司、億和公司訂立分期付款買賣汽
    車，且於給付頭期款後，即未再給付價金，將購自南陽公司之小客車遷移軍和巷
    住處，將購自億和公司之小客車出質他人之事均不否認，惟辯稱：未與南陽公司
    約定車輛之停放地點為軍和巷住處，南陽公司業務員亦知伊住於太平，車子每天
    都有回太平云云。然查，被告右揭購車未付分期款，且將汽車分別遷移、出質之
    事實，業據被告對此部分事實並不否認，復據南陽公司之告訴代理人丙○○、乙
    ○○、戊○○及億和公司之告訴代理人陳明鴻、丁○○等人指訴在卷，並有買賣
    契約書、動產擔保交易附條件買賣登記書、汽車新領牌照登記書影本在卷可佐，
    且本件被告所購買之二部自用小客車確均有設定附條件買賣，亦有公路局台中區
    監理所於上開登記申請書加註印記証明。又查，被告上揭以分期付款向南陽公司
    、億和公司購車後，僅付少額訂金，均自第一期起即拒繳期款，餘分期款均未付
    款，甚且係於未付南陽公司之分期款後，明知無資力給付分期款價金，竟未逾半
    月，又再向億和公司以分期付款方式購買汽車，顯見其以分期付款方式購買上揭
    車輛，確係出於為自己不法利益之意圖甚明。再查，被告確與南陽公司約定車輛
    保管地點為被告住所即台中市軍功里軍和巷一四五號住處，亦有買賣契約書在卷
    可憑；被告確與億和公司約定車輛不得出質他人，俟被告履約完畢始得取得所有
    權，亦有附條件買賣契約書在卷可佐，被告對上開二件買賣契約書確係其所簽名
    等情亦不否認，顯見雙方確實有約定不得任意將車輛遷移、出質。被告猶辯稱：
    未與南陽公司約定保管存放地點係軍和巷住處云云，顯非可採；被告又辯稱：南
    陽公司業務員亦知伊住太平地址，車子均放在太平云云，惟倘南陽公司知悉被告
    太平居處地址，豈有不至該處察看，將車取回之理，是被告所辯，亦非可採。事
    証明確，被告前揭犯行，堪予認定。
二、核被告甲○○將購自南陽公司之小客車遷移之所為，係犯動產擔保交易法第三十
    八條之動產擔保交易之債務人將標的物遷移，致生損害債權人罪；另被告將購自
    億和公司之小客車予以出質他人之所為，係犯動產擔保交易法第三十八條之動產
    擔保交易之債務人將標的物出質，致生損害債權人罪。其所為上開二罪，時間緊
    接，所犯罪名相同，顯係基於概括犯意反覆為之，為連續犯，爰依刑法第五十六
    條之規定論以一動產擔保交易之債務人將標的物遷移，致生損害債權人罪，並加
    重其刑。爰審酌被告明知無資力購車，仍一再以分期付款方車購買車輛，且僅支
    付數千至數萬元之少額金錢，即取走車輛，之後均自第一期起即拒付任何分期款
    項，惡意甚重，其未給付之分期價金合計高達近一百九十萬元，扣除利息亦有一
    百四、五十萬元，犯罪所得利益及所致被害人之損害甚大，犯後迄今已逾四年，
    其中向南陽公司所購小客車雖經南陽公司取回，惟被告仍遲未與被害人南陽公司
    達成和解，亦未賠償被害人億和公司之損害，且犯後猶狡飾其詞，顯無悔意等一
    切情狀，從重量處如主文所示之刑，以示懲儆。
三、另移送併辦意旨略以（臺灣臺中地方法院檢察署八十六年度偵字第一五一九三號
    ）：被告甲○○基於意圖不法利益，於八十五年一月二十四日與億和公司以分期
    付款方式購買車牌號碼ＱＰ－０四七三號之小客車，附付頭期款外，餘分期款均
    未給付，且將小客車出質他人，致生損害億和公司，因認被告涉犯動產擔保交易
    法第三十八條之罪等語。經查，此部分雖未據起訴，惟與起訴並有罪部分有連續
    犯之裁判上一罪關係，已如前述，依刑事訴訟法第二百六十七條之規定，應為起
    訴效力所及，本院自得併予審理，附此敘明。
據上論斷，應依刑事訴訟法第二百九十九條第一項前段，動產擔保交易法第三十八條
，刑法第十一條前段、第五十六條、罰金罰鍰提高標準條例第一條前段，判決如主文
。
中      華      民      國    八十九    年      五      月      二      日
                                    臺灣臺中地方法院刑事第一庭
                                        法  官    黃  家  慧
右正本證明與原本無異。
如不服本判決，應於判決送達後十日內向本院提出上訴狀，上訴於臺灣高等法院臺中
分院( 須附繕本 )。
                                        書記官
中      華      民      國    八十九    年      五      月      二      日
附錄論罪科刑法條
動產擔保交易法第三十八條
動產擔保交易之債務人，意圖不法之利益，將標的物遷移、出賣、出質、移轉、抵押
或為其他處分，致生損害於債權人者，處三年以下有期徒刑、拘役或科或併科六千元
以下之罰金。


司法院資訊處製作；財團法人民間司法改革基金會備份。
